臺灣高雄地方法院民事判決　　　　　　100年度家訴字第260號
原　　　告　台新國際商業銀行股份有限公司
法定代理人　蔡榮棟
訴訟代理人　陳倩如
　　　　　　胡祐彬
被　　　告　周珊愉
　　　　　　鄭文佳
上列當事人間請求宣告分別財產制事件，本院於民國100 年9 月
29日言詞辯論終結，判決如下：
    主  文
被告周珊愉與被告鄭文佳間之夫妻財產制應改用分別財產制。
訴訟費用由被告負擔。
    事實及理由
一、本件原告起訴主張：被告於民國93年12月31日結婚，現婚姻
    關係尚存續中，其等婚後未向法院辦理夫妻分別財產制契約
    登記。被告周珊愉因積欠原告債務本金新臺幣（下同）286,
    564 元，及自92年3 月14日起至清償日止，按年息百分之15
    .5計算之利息，尚未清償。迭經原告數次催索，被告周珊愉
    均置之不理，嗣經原告向本院聲請對被告鄭凱華強制執行，
    因執行未果，而核發本院99年度司執字第153991號債權憑證
    在案。後經原告調閱被告周珊愉最新年度財產所得資料，發
    現被告周珊愉並無財產資料，是被告周珊愉確實無可供執行
    之財產。為此，爰依民法第1011條規定，訴請宣告被告間之
    夫妻財產制改為分別財產制等語。並聲明：如主文第一項所
    示。
二、被告二人則以：被告周珊愉希望能夠跟原告協商；被告2 人
    不同意原告之請求，並聲明：原告之訴駁回。
三、按夫妻未以契約訂立夫妻財產制者，除本法另有規定外，以
    法定財產制，為其夫妻財產制；債權人對於夫妻一方之財產
    已為扣押，而未得受清償時，法院因債權人之聲請，得宣告
    改用分別財產制，民法第1005條、第1011條分別定有明文。
    所謂未得受清償，包括全無可扣押之物或所扣押之物數量不
    足及所扣押之財產不足清償該為扣押之債權人債權等情形（
    最高法院89年度臺上字第854 號判決參照）。
四、經查：
  (一)原告主張被告周珊愉與被告鄭文佳現為夫妻，且渠等婚後並
    未以契約約定夫妻財產制，及被告周珊愉積欠原告之債務，
    經原告聲請強制執行，未獲清償等情，業據其提出戶籍謄本
    、全國財產稅總歸戶財產查詢清單影本、臺中市政府地方稅
    務局098 年度綜合所得稅各類所得資料清單影本、本院99年
    度司執字第153991號債權憑證影本、本院夫妻財產登記資料
    各1 份為證，復為被告所自認，且經本院依職權調取被告周
    珊愉之99年度稅務電子閘門財產所得調件明細表核閱無訛，
    自應認為真實。至被告雖以前詞置辯，惟依上開說明意旨，
    堪認被告此部分所辯，核無足取。
  (二)是以被告周珊愉、鄭文佳既以法定財產制為其夫妻財產制，
    且被告周珊愉之財產經強制執行仍無法滿足原告之債權，從
    而，揆諸前開規定，原告本於民法第1011條之規定，訴請本
    院宣告被告鄭文佳與被告周珊愉間之夫妻財產制應改用分別
    財產制，為有理由，應予准許。
五、據上論結，本件原告之訴為有理由，依第78條、第85條第1
    項前段，判決如主文。
中    華    民    國   100    年    9     月    30    日
                  家事法庭  法  官  郭佳瑛
以上正本係照原本作成。
如不服本判決，應於判決送達後20日之不變期間內，向本院提出
上訴狀。
中    華    民    國   100    年    9     月    30    日
                            書記官  曾小玲